臺灣高等法院刑事判決　　　　　　　　94年度上訴字第1899號
　　上　訴　人
　　即　被　告　乙○○
上列上訴人因搶奪案件，不服臺灣臺北地方法院93年度訴字第13
95號，中華民國94年5月26日第一審判決（起訴案號：臺灣臺北
地方法院檢察署93年度偵字第15353號），提起上訴，本院判決
如下：
    主  文
上訴駁回。
    事  實
一、乙○○為一居無定所之遊民，因缺錢買煙吸用，竟意圖為自
    己不法之所有，於民國（下同）93年8月21日下午2時10分許
    （原判決誤載為下午二十分許），在臺北縣新店市○○路○
    段216號之「全家便利商店」內，於店員站立在緊鄰結帳櫃
    檯旁之影印機前看管店內財物時，乘店員不備之際，下手搶
    奪放置於結帳櫃檯陳列架上，市價新台幣（下同）60元之92
    1牌香菸1包後，隨即奪門而出逃離現場。惟仍為該店員當場
    察覺以及自店內監視系統螢幕發覺之「全家便利商店」店長
    甲○○自後追趕攔住去處後，報警予以查獲，並扣得乙○○
    所搶奪之921牌香菸1包。
二、案經甲○○訴請臺北縣政府警察局新店分局報請臺灣臺北地
    方法院檢察署檢察官偵查起訴。
    理  由
一、原審訊據上訴人即被告乙○○矢口否認涉有上開搶奪犯行，
    辯稱：其於上開時、地係趁店員不在櫃檯時，竊取該店之92
    1牌香菸1包，而非搶奪云云。
二、經查：被告於上開時、地犯案時，係在「全家便利商店」店
    員站立在緊鄰櫃檯旁之影印機前看管店內財物時，公然出手
    拿取置於櫃檯陳列價上之921 牌香菸1包，隨即奪門而出逃
    離現場，並立即為該店員發覺自後追趕將之攔下報警查獲之
    事實，業據證人甲○○亦即自店內監視系統螢幕查覺被告上
    舉之「全家便利商店」店長於原審審理時證稱：「當時我在
    店內的辦公室內，由監視器看到被告從櫃檯拿東西，然後就
    跑出去了，當時我們櫃檯內有店員，被告拿煙時店員就先追
    出去，我再追出去。」、「他是當著店員的面拿了煙就跑‧
    ‧‧」、「店員是在影印機，影印機在櫃檯旁，只離一步路
    的距離。」等語綦詳（見原審卷二第47頁、第48頁），而刑
    法上之竊盜罪係以乘人不知秘密竊取他人之動產為成立要件
    ，如係乘人不備或不及反抗之際，公然奪取他人實力支配下
    之財物，則為搶奪。是則，被告既係在上開「全家便利商店
    」店員管領店內財物之情形下，趁之不備，堂而皇之出手奪
    取在該店員實力支配之下，置於櫃檯陳列價上之921牌香菸1
    包，自屬搶奪而非竊盜，被告辯稱其係行竊，並非行搶云云
    ，顯與事實不符，不足採信。此外，並有臺北縣政府警察局
    新店分局扣押物品目錄表、贓物認領保管單各一份在卷可稽
    （見偵查卷第16頁、第21頁），被告上開搶奪犯行明確，應
    予依法論處。
三、核被告所為，係犯刑法第325條第1項搶奪罪。按刑法第325
    條第1項搶奪罪之法定刑為「6月以上5年以下有期徒刑」，
    而被告於上開時、地搶奪所得之921牌香菸價值微薄，市價
    僅區區60元，且年屆半百，就業謀生不易，為一居無定所之
    遊民，因一時不耐煙癮，又缺錢買煙吸用，致為本件犯行，
    行為手段尚稱平和，所生危害非鉅，其惡性要非得與時下年
    輕人不思正途，僅為不勞而獲，即飛車隨機搶奪他人財物，
    除侵害他人財產法益外，甚而危及被害人之身體安全之惡劣
    手段，對社會治安造成重大影響之犯罪情節等同視之，足認
    被告之犯罪情狀尚堪憫恕，是以本院認縱僅科以法定之最低
    度刑，尤嫌過重，法重情輕，茲依刑法第59條之規定，酌減
    其刑。
四、原審以被告罪證明確，適用刑法第325條第1項、第41條第1
    項前段、第59條，罰金罰鍰提高標準條例第2條，審酌被告
    犯罪之動機、目的、手段、因缺錢買煙吸用始為本件犯行，
    惟曾有二次竊盜前科，此有本院被告全國前案紀錄表一件在
    卷可徵，素行不良、所奪財物之價值輕微、行為手段尚非惡
    劣、所生危害及犯後矢口否認犯行，非全然已知悔改等一切
    情狀，量處被告處有期徒刑4月，並諭知易科罰金之折算標
    準，其認事用法，均無不合，量刑亦屬適當，被告上訴未具
    理由，指摘原判決不當，為無理由，應予駁回。
五、被告經合法傳喚，無正當理由不到庭，爰不待其陳述，逕行
    判決，併予敘明。
據上論斷，應依刑事訴訟法第368條、第371條，判決如主文。
本案經檢察官沈明彥到庭執行職務。
中　　華　　民　　國　　94　　年　　11　　月　　30　　日
　　　　　　　　　刑事第十一庭審判長法　官　陳祐輔
　　　　　　　　　　　　　　　　　  法　官　江國華
　　　　　　　　　　　　　　　　　  法　官　楊炳禎
以上正本證明與原本無異。
如不服本判決，應於收受送達後10日內向本院提出上訴書狀，其
未敘述上訴之理由者並得於提起上訴後10日內向本院補提理由書
（均須按他造當事人之人數附繕本）。
                                    書記官  廖素花
中　　華　　民　　國　　94　　年　　11　　月　　30　　日
附錄：本案論罪科刑法條全文
刑法第三百二十五條第一項：
意圖為自己或第 3 人不法之所有，而搶奪他人之動產者，處六月
以上五年以下有期徒刑。
